最高法院民事裁定　　　　　　　　　　111年度台上字第925號
上　訴　人　李泰宏
訴訟代理人　趙文淵律師
被 上訴 人　王榮珠
輔　助　人　李彩碧
訴訟代理人　湯光民律師
上列當事人間請求返還不當得利等事件，上訴人對於中華民國11
0年11月17日臺灣高等法院臺南分院第二審判決（109年度上字第
259號），提起上訴，本院裁定如下：
    主  文
上訴駁回。
第三審訴訟費用由上訴人負擔。
    理  由
按上訴第三審法院，非以原判決違背法令為理由，不得為之。又
提起上訴，上訴狀內應記載上訴理由，表明原判決所違背之法令
及其具體內容，暨依訴訟資料合於該違背法令之具體事實，其依
民事訴訟法第469條之1規定提起上訴者，並應具體敘述為從事法
之續造、確保裁判之一致性或其他所涉及之法律見解具有原則上
重要性之理由。同法第467條、第470條第2 項定有明文。而依同
法第468 條規定，判決不適用法規或適用不當者，為違背法令；
依同法第469 條規定，判決有該條所列各款情形之一者，為當然
違背法令。是當事人提起上訴，如以同法第469 條所列各款情形
為理由時，其上訴狀或理由書應表明該判決有合於各該條款規定
情形之具體內容，及係依何訴訟資料合於該違背法令之具體事實
。如依同法第468 條規定，以原判決有不適用法規或適用法規不
當為理由時，其上訴狀或理由書應表明該判決所違背之法令條項
，有關司法院大法官解釋、憲法法庭裁判意旨，或成文法以外之
習慣或法理等及其具體內容，暨係依何訴訟資料合於該違背法令
之具體事實，並具體敘述為從事法之續造、確保裁判之一致性或
其他所涉及之法律見解具有原則上重要性之理由。上訴狀或理由
書如未依上述方法表明，或其所表明者與上開法條規定不合時，
即難認為已合法表明上訴理由，其上訴自非合法。本件上訴人對
於原判決其敗訴部分提起上訴，雖以該不利部分判決違背法令為
由，惟核其上訴理由狀所載內容，係就原審取捨證據、認定事實
之職權行使所論斷：被上訴人於民國105年4月29日將所有嘉義忠
孝郵局帳號0000000號帳戶之定期存款共計新臺幣（下同）450萬
元（下稱系爭款項）解約，轉以上訴人名義開立同額定期存款存
單，係委託上訴人管理系爭款項，並無贈與上訴人之意思；上訴
人不能證明其曾僱請訴外人周妹飛於107 年間照顧被上訴人，並
按月支付看護費3萬元；上訴人自105年4月22日起至108年7 月27
日止，支出被上訴人生活所需費用（含伙食費、看護費、零用金
、雜費等）共計149萬670元，逾此數額之抗辯，核屬無據；門牌
號碼嘉義市○○路000號房屋（下稱系爭房屋）有2戶，1 戶為上
訴人父親所遺、現由上訴人住用，1 戶為訴外人李明坤所有，上
訴人支付李明坤30萬元，向其買受房屋權利，另修繕系爭房屋支
出130萬5,688元，非為被上訴人之利益，不得以系爭款項支付；
扣除上訴人支出被上訴人生活所需費用149萬670元、被上訴人居
住之門牌號碼嘉義市○○街000號2樓房屋修繕費用10萬750 元，
被上訴人得請求上訴人返還系爭款項其中290萬8,580元等情，指
摘其為不當，並就原審所為論斷，泛言未論斷或論斷矛盾、違法
，而未表明該不利部分判決所違背之法令及其具體內容，暨依訴
訟資料合於該違背法令之具體事實，並具體敘述為從事法之續造
、確保裁判之一致性或其他所涉及之法律見解具有原則上重要性
之理由，難認其已合法表明上訴理由。依首揭說明，應認其上訴
為不合法。
據上論結，本件上訴為不合法。依民事訴訟法第481條、第444條
第1項、第95條、第78條，裁定如主文。
中    華    民    國    111    年    7     月    7    日
                      最高法院民事第一庭
                          審判長法官  陳  國  禎  
                                法官  李  瑜  娟  
                                法官  王  本  源  
                                法官  高  榮  宏  
                                法官  鄭  純  惠  
本件正本證明與原本無異
                                      書  記  官
中    華    民    國   111    年    7     月    13    日